臺灣高雄地方法院刑事判決　　　　　　 100年度訴字第1045號
公　訴　人　臺灣高雄地方法院檢察署檢察官
被　　　告　黃永賢
指定辯護人　本院公設辯護人黃秋葉
上列被告因違反毒品危害防制條例案件，經檢察官提起公訴（10
0 年度偵字第15927 號），本院判決如下：
    主  文
黃永賢共同犯如附表所示之參罪，均累犯，各處如附表編號所示
之刑。應執行有期徒刑拾參年，扣案之門號0000000000號行動電
話壹支（含SIM 卡壹張），沒收之；未扣案之門號0000000000號
及0000000000號之行動電話各壹支（含SIM 卡各壹張），應與王
志宏、黃芳賓連帶沒收，如全部或一部不能沒收，連帶追徵其價
額。未扣案之新臺幣壹仟伍佰元應與王志宏、黃芳賓連帶沒收，
如全部或一部不能沒收，以其等財產連帶抵償之。
    事  實
一、黃永賢前因搶奪案件，經本院97年度訴字第127 號判處有期
    徒刑7 月；復因竊盜案件，經本院97年度簡字第565 號判處
    有期徒刑4 月；再因違反毒品危害防制條例案件，經本院97
    年度審訴字第606 號及97年度審訴字第1298號各判處有期徒
    刑9 月、8 月；上開案件經本院97年度審聲字第879 號裁定
    應執行有期徒刑2 年2 月確定，於民國98年12月15日縮刑期
    滿而執行完畢。詎其猶不知悔改，明知海洛因係毒品危害防
    制條例第2 條第2 項第1 款所列之第一級毒品，不得非法販
    賣及持有，竟與王志宏及黃芳賓（均經檢察官另案偵辦）共
    同意圖營利基於販賣第一級毒品海洛因之犯意聯絡，由王志
    宏負責接洽毒品、分裝毒品及接聽購毒者電話，黃芳賓亦負
    責接聽購毒者電話，經王志宏、黃芳賓分別以門號00000000
    00號及0000000000號之行動電話，撥打電話至黃永賢之門號
    0000000000號行動電話聯絡後，再由黃永賢負責與購毒者當
    面接洽並收取交易對價，並於附表所示之時間，以附表所示
    之代價及方式，販賣第一級毒品海洛因予附表所示之人。嗣
    於100 年5 月23日下午1 時許，為警在高雄市○○區○○路
    260 巷43號查獲，並扣得門號0000000000號（含SIM 卡1 張
    ）之行動電話1 支。
二、案經高雄市政府警察局刑事警察大隊移送臺灣高雄地方法院
    檢察署檢察官偵辦起訴。
    理  由
一、按被告以外之人於審判外之陳述，雖不符刑事訴訟法第159
    條之1 至第159 條之4 之規定，而經當事人於審判程序同意
    作為證據，法院審酌該言詞陳述或書面陳述作成時之情況，
    認為適當者，亦得為證據；當事人、代理人或辯護人於法院
    調查證據時，知有第159 條第1 項不得為證據之情形，而未
    於言詞辯論終結前聲明異議者，視為有前項之同意，刑事訴
    訟法第159 條之5 定有明文。經查，本判決所引用之各項證
    據資料，其屬於被告以外之人於審判外之陳述者，均據本院
    於調查證據程序逐一提示並告以要旨，檢察官、被告、辯護
    人均知該等證據為被告以外之人之審判外陳述，已表示同意
    作為證據（見本院卷第49、50頁）及均未於言詞辯論終結前
    聲明異議，本院審酌上開證據之取得過程並無瑕疵，與本案
    待證事實間復具有相當之關聯性，認為以之作為本案之證據
    亦屬適當，依刑事訴訟法第159 條之5 規定，應有證據能力
    。
二、上開犯罪事實，業據被告黃永賢於警詢、偵訊及本院審理中
    均坦承不諱，核與他案被告黃芳賓於警詢之供述、證人李炯
    龍於警詢、證人葉家成於警詢及偵訊之證述相符（警卷第8
    至24頁、偵卷第51、52頁），復有通訊監察譯文3 份（警卷
    13、41、42頁、偵卷第54頁）、自願性同意搜索筆錄1 紙（
    警卷第32頁）、扣押物品筆錄、目錄表與扣押物品收據各1
    份（警卷第33至37頁）、指認犯罪嫌疑人紀錄表2 紙（警卷
    第38、39頁）、照片1 張（警卷第40頁）等件在卷可稽，足
    見本案事證明確，被告犯行洵堪認定。
三、按海洛因為毒品危害防制條例第2 條第2 項第1 款所規定之
    第一級毒品，是核被告黃永賢先後3 次所為，均係犯毒品危
    害防制條例第4 條第1 項販賣第一級毒品罪。其持有毒品之
    低度行為，應為販賣之高度行為所吸收，不另論罪。被告與
    他案被告王志宏、黃芳賓就上開3 罪，均有犯意之聯絡及行
    為之分擔，均應論以共同正犯。檢察官認被告與王志宏就附
    表編號（一）、（二）之犯行、與黃芳賓就附表編號（三）
    之犯行，應分別論以共同正犯，容有未洽。被告所犯上開各
    罪，犯意各別，行為互殊，應予分論併罰。被告有前開犯罪
    所示受有期徒刑宣告並執行完畢之情形，此有臺灣高等法院
    被告前案紀錄表在卷可憑，其於有期徒刑執行完畢後，5 年
    以內故意再犯有期徒刑以上之3 罪，俱為累犯，本應均依刑
    法第47條第1 項之規定加重其刑，惟因販賣第一級毒品罪之
    本刑為死刑及無期徒刑部分，均依法不得加重，故僅就併科
    罰金刑部分加重其刑。被告於偵查及審判中均自白上開販賣
    第一級毒品海洛因之3 次犯行（見偵卷第7 、8 頁，本院卷
    第49、56頁），爰均依毒品危害防制條例第17條第2 項規定
    減輕其刑，並各就併科罰金刑累犯加重部分先加後減之。被
    告販賣第一級毒品海洛因以營利之行為，戕害國民健康、助
    長施用毒品惡習，所為固俱無足取，然其3 次販賣海洛因之
    所得均僅為新臺幣（下同）500 元，足見其3 次交易數量之
    營利均非過鉅，其惡性與犯罪情節較諸大量販賣毒品之上游
    大盤或中盤之毒販尚有差異，衡諸被告之犯罪情狀，認其所
    為上開犯行，縱量處減刑後最低之本刑即有期徒刑15年，仍
    有致情法失平之處，誠屬情輕法重，犯罪情狀在客觀上不無
    堪予憫恕之處，爰就其上開所犯3 罪，均依刑法第59條規定
    減輕其刑，並依刑法第70條之規定遞減之。
四、爰審酌海洛因為國家管制之第一級毒品，濫用海洛因將對人
    體之生理、心理產生嚴重危害，被告無視於此，販售第一級
    毒品海洛因予他人以營利，其行為實不足取，惟念其犯後於
    警詢、偵訊及本院審理時均坦承犯行，犯後態度尚佳，及其
    販賣之毒品數量並非甚鉅，從中獲利有限，其販賣第一級毒
    品海洛因共3 次、對象共有2 人，及其涉案情節非基於主導
    之地位，並斟酌被告之生活狀況、教育及智識程度、前科素
    行等一切情狀，分別量處如主文所示之刑，並考量其各次犯
    罪間隔之時間暨欲達成刑罰目的所需施以之刑罰強度，定其
    應執行之刑。按毒品危害防制條例第19條第1 項規定性質上
    係沒收之補充規定。其屬於本條所定沒收之標的，如得以直
    接沒收者，判決主文僅宣告沒收即可，不生「追徵其價額」
    或「以其財產抵償之」問題，須沒收之標的全部或一部不能
    沒收時，始生「追徵其價額」或「以其財產抵償之」選項問
    題。而「追徵其價額」或「以其財產抵償之」係屬兩種選項
    ，分別係針對現行貨幣以外之其他財產與現行貨幣而言。本
    規定所稱「追徵其價額」者，係指所沒收之物為金錢以外之
    其他財物而無法沒收時，因其實際價值不確定，應追徵其價
    額，使其繳納與原物相當之價額，並無以其財產抵償之問題
    。倘嗣後追徵其金錢價額，不得結果而須以其財產抵償者，
    要屬行政執行機關依強制執行之法律之執行問題，即無不能
    執行之情形，自毋庸諭知「或以其財產抵償之」。如不能沒
    收之沒收標的為金錢時，因價值確定，判決主文直接宣告「
    以其財產抵償之」即可，不發生追徵價額之問題（最高法院
    99年度第5 次刑事庭會議決議意旨參照）。扣案之門號0000
    000000（含SIM 卡1 張）之行動電話1 支，為被告所有並供
    犯本案3 次犯罪所用之物，業據其供承在卷（本院卷第33、
    34頁），應依毒品危害防制條例第19條第1 項規定，於各次
    罪刑項下宣告沒收；至未扣案之門號0000000000號及000000
    0000號之行動電話各1 支（含門號SIM 卡），分別供他案被
    告王志宏、黃芳賓與被告聯絡，業據被告及黃芳賓分別於警
    詢、本院審理時供承在卷（警卷第17頁、本院卷第33、34頁
    ），佐以王志宏、黃芳賓除以上開電話分別與購毒者李炯龍
    及葉家成聯絡外，王志宏、黃芳賓與被告亦均以上開各自持
    有之行動電話互相聯繫等情，此有通訊監察譯文3 份附卷可
    佐（警卷13、41、42頁、偵卷第54頁），顯見王志宏、黃芳
    賓對於上開未扣案之行動電話平時即具有事實上管領之處分
    能力，堪認分別為其等所有之物，爰依毒品危害防制條例第
    19條第1 項規定，依共犯責任共通原則，於被告各次罪刑項
    下宣告與王志宏、黃芳賓連帶沒收，如一部或全部不能沒收
    時，連帶追徵其價額；又被告先後3 次販賣第一級毒品海洛
    因犯罪所得各500 元，均未扣案，仍應依上開規定，於各次
    罪刑項下宣告與王志宏、黃芳賓諭知連帶沒收，如全部或一
    部不能沒收時，以其等之財產連帶抵償之。
據上論斷，應依刑事訴訟法第299 條第1 項前段，毒品危害防制
條例第4 條第1 項、第17條第2 項、第19條第1 項，刑法第11條
、第28條、第47條第1 項、第59條、第51條第5 款、第9 款，判
決如主文。
本案經檢察官王百玄到庭執行職務。
中    華    民    國  100    年    10    月    27    日
                刑事第二十庭 審判長   法  官  林永村
                                      法  官  李爭春
                                      法  官  饒志民
以上正本證明與原本無異。
如不服本判決應於收受送達後10日內向本院提出上訴書狀，並應
敘述具體理由；如未敘述上訴理由者，應於上訴期間屆滿後20日
內向本院補提理由書（均須按他造當事人之人數附繕本）「切勿
逕送上級法院」。
中    華    民    國  100    年    10    月    27    日
                                      書記官  楊茵如
附表
┌───┬───┬───┬───────┬─────────────┬───────────┐
│編號  │行為人│買受人│販賣時間及次數│  販賣之方式、地點、代價  │     主        文     │
├───┼───┼───┼───────┼─────────────┼───────────┤
│（一）│黃永賢│李炯龍│100 年3 月19日│由王志宏以門號0000000000號│黃永賢共同販賣第一級毒│
│      │王志宏│      │下午3時23分許 │行動電話，與李炯龍持用之09│品，累犯，處有期徒刑捌│
│      │      │      │              │00000000號行動電話聯絡，約│年捌月，扣案之門號0983│
│      │      │      │              │定以500 元為對價，販賣數量│924068號行動電話壹支（│
│      │      │      │              │不詳之第一級毒品海洛因予李│含SIM 卡壹張），沒收之│
│      │      │      │              │炯龍，並依約由王志宏撥打電│；未扣案之門號00000000│
│      │      │      │              │話指派黃永賢在高雄市梓官區│78號及0000000000號之行│
│      │      │      │              │江溪地區交付毒品海洛因予李│動電話各壹支（含SIM 卡│
│      │      │      │              │炯龍，且於收取價金500 元後│各壹張），應與王志宏、│
│      │      │      │              │轉交王志宏。              │黃芳賓連帶沒收，如全部│
│      │      │      │              │                          │或一部不能沒收，連帶追│
│      │      │      │              │                          │徵其價額。未扣案之新臺│
│      │      │      │              │                          │幣伍佰元應與王志宏、黃│
│      │      │      │              │                          │芳賓連帶沒收，如全部或│
│      │      │      │              │                          │一部不能沒收，以其等財│
│      │      │      │              │                          │產連帶抵償之。        │
├───┼───┼───┼───────┼─────────────┼───────────┤
│（二）│黃永賢│李炯龍│100 年3 月23日│由王志宏以門號0000000000號│黃永賢共同販賣第一級毒│
│      │王志宏│      │下午2時30分許 │行動電話，與李炯龍持用之09│品，累犯，處有期徒刑捌│
│      │      │      │              │00000000號行動電話聯絡，約│年捌月，扣案之門號0983│
│      │      │      │              │定以500 元為對價，販賣數量│924068號行動電話壹支（│
│      │      │      │              │不詳之第一級毒品海洛因予李│含SIM 卡壹張），沒收之│
│      │      │      │              │炯龍，並依約由王志宏撥打電│；未扣案之門號00000000│
│      │      │      │              │話指派黃永賢在高雄市梓官區│78號及0000000000號之行│
│      │      │      │              │赤崁東路上媽祖廟附近交付毒│動電話各壹支（含SIM 卡│
│      │      │      │              │品海洛因予李炯龍，且於收取│各壹張），應與王志宏、│
│      │      │      │              │價金500 元後轉交王志宏。  │黃芳賓連帶沒收，如全部│
│      │      │      │              │                          │或一部不能沒收，連帶追│
│      │      │      │              │                          │徵其價額。未扣案之新臺│
│      │      │      │              │                          │幣伍佰元應與王志宏、黃│
│      │      │      │              │                          │芳賓連帶沒收，如全部或│
│      │      │      │              │                          │一部不能沒收，以其等財│
│      │      │      │              │                          │產連帶抵償之。        │
├───┼───┼───┼───────┼─────────────┼───────────┤
│（三）│黃永賢│葉家成│100 年4 月8 日│由黃芳賓以門號0000000000號│黃永賢共同販賣第一級毒│
│      │黃芳賓│      │中午12時46分許│行動電話，與葉家成聯絡，約│品，累犯，處有期徒刑捌│
│      │      │      │              │定以500 元為對價，販賣數量│年捌月，扣案之門號0983│
│      │      │      │              │不詳之第一級毒品海洛因予葉│924068號行動電話壹支（│
│      │      │      │              │家成，並依約由黃芳賓撥打電│含SIM 卡壹張），沒收之│
│      │      │      │              │話指派黃永賢在高雄市茄萣區│；未扣案之門號00000000│
│      │      │      │              │濱海路上某廟宇附近交付毒品│78號及0000000000號之行│
│      │      │      │              │予葉家成，且於收取價金500 │動電話各壹支（含SIM 卡│
│      │      │      │              │元後轉交黃芳賓。          │各壹張），應與王志宏、│
│      │      │      │              │                          │黃芳賓連帶沒收，如全部│
│      │      │      │              │                          │或一部不能沒收，連帶追│
│      │      │      │              │                          │徵其價額。未扣案之新臺│
│      │      │      │              │                          │幣伍佰元應與王志宏、黃│
│      │      │      │              │                          │芳賓連帶沒收，如全部或│
│      │      │      │              │                          │一部不能沒收，以其等財│
│      │      │      │              │                          │產連帶抵償之。        │
└───┴───┴───┴───────┴─────────────┴───────────┘
附錄：附錄本案論罪法條
毒品危害防制條例第4條第1項
製造、運輸、販賣第一級毒品者，處死刑或無期徒刑；處無期徒
刑者，得併科新臺幣2 千萬元以下罰金。